臺灣臺中地方法院民事裁定
111年度司字第24號
聲  請  人  中華投資股份有限公司

法定代理人  李瑞倉  
代  理  人  陳漢洲律師
            張寶軒律師            
相  對  人  愛唱久久音樂科技股份有公司

法定代理人  林文信  
代  理  人  王正喜律師
    主    文
選派陳靜宜會計師為相對人之檢查人，檢查相對人如附表所示之
業務帳目及財產情形。
聲請程序費用新臺幣壹仟元由相對人負擔。
    理    由
一、聲請意旨略以：伊持有相對人股份10,000,000股，占相對人
    已發行股份總數7.14%，屬繼續6個月以上持有已發行股份總
    數1%以上之股東。茲因相對人未依公司法第110條規定造具
    各項表冊分送股東，並拒絕伊依公司法第210條規定行使股
    東權利，拒絕提供公司帳目資料供伊查閱，致伊對於相對人
    實際財務狀況難以了解。又伊投資金額高達新臺幣（下同）
    1億元，未逾1年僅剩5000多萬元，相對人亦未說明投資款流
    向，相對人法定代理人林文信無故挪用公司資金5500萬元，
    且相對人名下竟無資產，相對人於107年度並無任何營業收
    入，甚至有虧損情形，伊已提供股權證明予相對人，相對人
    仍拒絕依行使權利。此外，伊與相對人有糾紛，並未出席10
    7至109年度股東常會，相對人於會議紀錄卻仍記載經全體股
    東同意，顯然有記載不實之情形，且通過之案由均為年度財
    務報表，財報製報審查及核決多為林文信一人用印，顯見本
    件實有選派檢查人之必要。為此，爰依公司法第245條第1項
    規定，聲請法院選派檢查人，檢查相對人如附表所示之業務
    帳目及財產情形，以維權益等語。　
二、相對人則以：伊已提出財務報表、股東常會議事錄，聲請人
     欲檢查項目，於股東會提案即可，本件應無選派檢查人之
    必要。聲請人要求檢查之業務帳目及財產情形，並未具體及
    特定化，實不符合公司法第245條第1項規定，請求駁回聲請
    人之聲請等語。　　
三、按繼續6個月以上，持有已發行股份總數1%以上之股東，得
    檢附理由、事證及說明其必要性，聲請法院選派檢查人，於
    必要範圍內，檢查公司業務帳目、財產情形、特定事項、特
    定交易文件及紀錄，公司法第245條第1項定有明文。考其立
    法理由記載：「為強化公司治理、投資人保護機制及提高股
    東蒐集不法證據與關係人交易利益輸送蒐證之能力，爰修正
    第一項，擴大檢查人檢查客體之範圍及於公司內部特定文件
    。所謂特定事項、特定交易文件及紀錄，例如關係人交易及
    其文件紀錄等。另參酌證券交易法第38條之1第2項立法例，
    股東聲請法院選派檢查人時，須檢附理由、事證及說明其必
    要性，以避免浮濫」等語，是以，公司法第245條第1項賦與
    少數股東對公司業務帳目及財產狀況之檢查權，且為避免浮
    濫，乃嚴格限制行使要件，須繼續6個月以上，持有已發行
    股份總數1%以上之股東，始得向法院聲請選派檢查人，且聲
    請時須檢附理由、事證及說明其必要性，及檢查內容僅以業
    務帳目、財產情形、特定事項、特定交易文件及紀錄為限，
    已就行使檢查權對公司經營所造成之影響，與少數股東權益
    之保障間加以斟酌、衡量。準此，聲請人如具備上開股東身
    分，並檢附理由、事證及說明其必要性，亦非濫用權利，恣
    意擾亂公司正常營運，即已符合聲請法院選派公司檢查人之
    要件，相對人即有容忍檢查之義務，法院自應准許之。
四、經查：　　
（一）聲請人主張其持有相對人股份10,000,000股，為繼續6個
      月以上，持有已發行股份總數1%以上之股東，此有相對人
      股東名簿在卷可憑（見本院卷第23頁），復為相對人所不
      爭執，堪信為真。準此，聲請人以少數股東地位聲請選派
      檢查人，符合公司法第245條第1項所定之身分要件，首堪
      認定。
（二）本件有選派檢查人檢查相對人如附表所示項目之必要：
    1.按除證券主管機關另有規定外，董事會應將章程及歷屆股
      東會議事錄、財務報表備置於本公司，並將股東名簿及公
      司債存根簿備置於本公司或股務代理機構；前項章程及簿
      冊，股東及公司之債權人得檢具利害關係證明文件，指定
      範圍，隨時請求查閱、抄錄或複製；其備置於股務代理機
      構者，公司應令股務代理機構提供，公司法第210條第1、
      2項有明文規定。查聲請人前於民國111年3月間曾檢附股
      東名簿、股權持有證明，以存證信函要求相對人提供章程
      、歷屆股東會議事錄、財務報表等供其查閱、抄錄或複製
      ，惟經相對人以未附具利害關係證明文件拒絕，有存證信
      函、律師函在卷可稽（見本院卷第39-51頁），聲請人主
      張相對人拒絕其依公司法第210條規定行使股東權利，堪
      信屬實。相對人雖辯稱：其已提出財務報表、股東常會議
      事錄，聲請人欲檢查項目，於股東會提案即可，本件應無
      選派檢查人之必要云云。惟查，依公司法第245條第1項規
      定，檢查人檢查之項目除公司業務帳目外，尚包括公司之
      財產情形，則諸如會計師簽證之財務報表、總分類帳、科
      目餘額明細帳、日記帳、進銷貨帳、相關成本帳簿及其傳
      票與相關憑證等，均在得檢查之列，非僅限於公司法第22
      8條所規定董事會應編造之表冊，是依公司法第245條第1
      項規定，少數股東聲請法院選派檢查人檢查公司業務帳目
      及財產之情形，與股東及公司債權人得查閱、抄錄公司法
      第210條第1項有關章程、簿冊之權限尚屬有間。
　  2.況聲請人非必為具有查帳專業知識之人士，相對人縱於股
      東常會提供財務報表予聲請人知悉，亦未能達成如法院選
      派檢查人檢查之目的。是本院審酌本件選派檢查人之目的
      ，係為稽核相對人之帳目及財產，相對人如依法定程序建
      立健全之財務制度，亦不致因檢查人之稽核而受何影響；
      且就相關檢查費用支出，與健全相對人公司財務會計制度
      之檢查目的相較結果，亦無比例失衡情形，則聲請人依公
      司法第245條第1項規定，本於公司股東身分行使股東權，
      當屬其各別股東權正當權利之行使，相對人即有容忍檢查
      之義務，相對人此部分所辯，即難有據。　　　　
    3.聲請人主張其投資金額高達1億元，未逾1年僅剩5000多萬
      元，相對人亦未說明投資款流向等情。查聲請人前對相對
      人聲請假扣押，經臺北地方法院107年度事聲字第112號裁
      定准聲請人以1000萬元或同額之可轉讓定期存單為相對人
　　　供擔保後，得對於相對人之財產於1億元之範圍內為假扣
      押，惟相對人僅遭扣押銀行存款5257萬4104元，名下並無
      其他資產（見本院卷第297-308頁），是聲請人主張投資
      款流向不明，並非無據。又相對人公司登記址為咖啡店面
      （見臺北地方法院107年度事聲字第112號民事裁定所載，
      本院卷第301號），且依歷年綜合損益表所載（見本院卷
      第159、199、245頁），相對人營業收入除108年度為41萬
      9048元外，於106、107及109年度均為0元，但仍持續有營
      業費用之支出，是否有實際營業，相對人是否有隱匿，容
      非無疑，可知相對人之經營確實與一般公司經營型態有別
      。綜合斟酌前開情形，認相對人盈餘收入帳目及收入與支
      出明細帳等，實有諸多疑點有待釐清。
　　4.聲請人主張其並未出席107至109年度股東常會，相對人於
      會議紀錄卻仍記載「以上經全體股東同意無誤」，顯然有
      記載不實等情，有會議記錄在卷可稽（見本院卷第131-13
      7頁）。相對人雖辯稱：上開紀錄為筆誤，正確應為「全
      體出席股東同意無訛」，且聲請人股份僅占1/4，上開錯
      誤不影響股東會決議之效力云云。然參108、109、110年
      度股東常會會議紀錄，其上並未記載出席股東人數，卻逕
      記載已達已發行股份總數過半數股東出席，足見前開股東
      常會之召集過程及決議效力並非毫無疑義，上開會議紀錄
      既有記載不實情形，亦可徵本件確有選派檢查人之必要，
      相對人此部分所辯，仍屬無據。　　  　
　　5.綜合前開情事，本件可認聲請人已檢附理由、事證及說明
      其聲請選派檢查人以釐清相對人之營運及財務狀況之必要
      性。從而，聲請人聲請本院選派檢查人，檢查相對人之業
      務帳目及財產情形，於法即無不合，應予准許，相對人就
      此即有容忍之義務。
（三）本院依職權函請社團法人臺中市會計師公會推薦適當之會
      計師供本院選為本件之檢查人，經該會函覆推薦陳靜宜會
      計師擔任（見本院卷第329頁）。本院參酌陳靜宜會計師
      現職建智聯合會計師事務所會計師，並擔任台中科大、朝
      陽科大、僑光技術學院等兼任教師、臺中市會計師公會理
      事暨會計審計委員會主任委員等情，有該公會所提會計師
      學經歷表在卷可按（見本院卷第331頁），認其對於公司
      業務、帳目及盈虧情況，應得本於專業知識予以檢查，當
      亦能適時維護、保障聲請人及其他股東之權益，由其擔任
      檢查人洵屬適當，且經本院訊問兩造就選任會計師擔任檢
      查人乙節，均同意由本院指定檢查人等語（見本院卷第28
      8、315頁）。爰依公司法第245條第1項之規定，選派陳靜
      宜會計師為檢查人，以檢查相對人之業務帳目及財產情形
      。至於檢查人之報酬，依非訟事件法第174條前段規定，
      應由相對人負擔，附此敘明。
五、依公司法第245條第1項、非訟事件法第175條第3項，裁定如
    主文。
中　　華　　民　　國　　111 　年　　6 　　月　　27　　日
                  民事第六庭    法  官  謝慧敏
正本係照原本作成
如不服本裁定應於送達後10日內向本院提出抗告狀，並繳納抗告
費新臺幣1,000元。
中　　華　　民　　國　　111 　年　　6 　　月　　27　　日
                                書記官  黃于娟　　
附表：
（一）帳冊：
　　1.簿冊：包括公司章程、歷屆股東會議事錄、資產負債表、
      股東名簿及公司債存根簿。
　　2.財務報表：包括資產負債表、綜合損益表、現金流量表、
      權益變動表及附註。
（二）非屬帳冊之項目
　　1.包括財務業務、智財權及其他所有契約。
　　2.董事會議事錄。
　　3.收入與支出明細帳(總分類帳)。
　　4.進銷項原始憑證(如發票、收據等)。
　　5.國稅局年度申請書。
　　6.銀行資金往來交易明細。
　　7.公司帳戶存摺明細。
　　8.股東會開會通知及簽到簿。
　　9.營業事業所得資料，例如401表、會計帳簿、商業會計憑
      證(原始憑證及記帳憑證)。
　 10.總分類、日記帳冊、薪資支出、勞健保記錄、燃料費、雜
      支、修繕費、交際費及捐贈等細目支出帳冊。